【裁判字號】    99,台非,45
【裁判日期】    990128
【裁判案由】    竊盜等罪聲請減刑及定執行刑
【裁判全文】
最高法院刑事判決                九十九年度台非字第四五號
上  訴  人  最高法院檢察署檢察總長
被      告  甲○○
上列上訴人因被告竊盜等罪聲請減刑及定執行刑案件，對於台灣
高雄地方法院中華民國九十六年十二月十一日確定刑事裁定（九
十六年度聲減字第八三三六號，聲請案號：台灣高雄地方法院檢
察署九十六年度聲減字第五七三０號），認為部分違法，提起非
常上訴，本院判決如下：
    主  文
原裁定關於定執行刑部分撤銷。
甲○○所犯如原裁定附表編號３、４所示之罪所減得之刑，與所
犯如原裁定附表編號１、２所示之罪所處之刑，應執行有期徒刑
拾貳年捌月。
    理  由
非常上訴理由稱：「按判決不適用法則或適用不當者，為違背法
令，刑事訴訟法第三百七十八條定有明文。而減刑及定執行刑之
裁定與實體科刑判決有同等效力，於裁定確定後，如發現有違背
法令情形，自得提起非常上訴。又按法律上屬於自由裁量之事項
，有其外部性界限及內部性界限，並非概無拘束。依據法律之具
體規定，法院應在其範圍選擇為適當之裁判者，為外部性界限；
而法院為裁判時，應考量法律之目的及法律秩序之理念所在者，
為內部性界限。法院為裁判時，二者均不得有所踰越。在數罪併
罰，有二裁判以上，定其應執行之刑時，固屬於法院自由裁量之
事項，然仍應受前揭外部性界限及內部性界限之拘束，有貴院（
最高法院）民國八十八年度台抗字第八八號裁定及九十一年度台
非字第三二號判決可資參照。經查本件受刑人甲○○所犯原裁定
附表編號１至４所示之四罪，前經台灣高雄地方法院於八十七年
九月二十一日以八十七年度聲字第二二六０號裁定定應執行之刑
為有期徒刑十三年二月確定。嗣經台灣高雄地方法院檢察署檢察
官以受刑人所犯該附表編號３、４等二罪部分，核與中華民國九
十六年罪犯減刑條例第二條第一項第三款之規定相符，並應與附
表編號１、２所列不應減刑之罪合併定執行刑，而聲請減刑及定
其應執行刑。原審將附表編號３、４之罪，分別減為有期徒刑四
月及一月又十五日（即共減有期徒刑五月又十五日），與不應減
刑之附表編號１、２之罪，定應執行刑為有期徒刑十三年二月。
從形式上觀察，原裁定雖未踰越刑法第五十一條第五款所定之法
律外部界限，惟受刑人因本次減刑共獲五月又十五日之寬典，而
原裁定所定應執行刑十三年二月，與未經減刑前所定之應執行刑
（八十七年度聲字第二二六０號裁定）十三年二月比較，刑度竟
然相同，自有違減刑之目的，且與法律秩序之理念及法律目的之
內部性界限有悖，而有適用法則不當及不適用法則之違法。案經
確定，且於受刑人不利。爰依刑事訴訟法第四百四十一條、第四
百四十三條提起非常上訴，以資糾正」等語。
本院按：定執行刑之裁定與科刑之確定判決有同一效力，如有違
背法令，自得提起非常上訴。又法律上屬於自由裁量之事項，有
其外部性界限及內部性界限，並非概無拘束。依據法律之具體規
定，法院應在其範圍內選擇為適當之裁判者，為外部性界限；而
法院為裁判時，應考量法律之目的及法律秩序之理念所在者，為
內部性界限；法院為裁判時，二者均不得有所踰越。在數罪併罰
，有二裁判以上，定其應執行之刑之案件，法院所為刑之酌定，
固屬自由裁量之事項，然仍應受上揭外部性界限及內部性界限之
拘束。本件被告即受刑人甲○○（下稱被告）所犯如原裁定附表
（下同）編號１至４所示之四罪，前經台灣高雄地方法院於八十
七年九月二十一日以八十七年度聲字第二二六０號裁定定其應執
行刑為有期徒刑十三年二月確定。嗣台灣高雄地方法院檢察署檢
察官以被告所犯編號３、４所示之罪，均合於中華民國九十六年
罪犯減刑條例第二條第一項第三款之規定，並應與編號１、２所
示不得減刑之罪合併定執行刑，向原審法院聲請減刑及定其應執
行刑（另聲請就編號５所示之罪減刑）。原審法院將編號３、４
所示之罪，分別減為有期徒刑四月及一月又十五日，共計減去有
期徒刑五月又十五日；並與不得減刑之編號１、２所示之罪，定
其應執行刑為有期徒刑十三年二月（另將編號５所示之罪，減為
有期徒刑一月）。以上各情，有相關之聲請書、裁定及案卷可稽
。從形式上觀察，原裁定就被告所犯編號３、４所示之罪所減得
之刑與編號１、２所示之罪所處之刑，定應執行有期徒刑十三年
二月，雖未踰越刑法第五十一條第五款所定法律之外部性界限；
然與台灣高雄地方法院八十七年度聲字第二二六０號裁定，就編
號３、４所示之罪未經減刑前所處之刑與編號１、２所示之罪所
處之刑所定應執行之刑相同，顯有違減刑之目的，難謂與法律秩
序之理念及法律目的之內部性界限無違。揆諸上開說明，原裁定
關於定執行刑部分應屬違背法令。案經確定，且不利於被告。非
常上訴意旨執以指摘，為有理由，自應由本院將原裁定關於定執
行刑部分撤銷，另行定其應執行之刑如主文第二項所示，以資救
濟。
據上論結，應依刑事訴訟法第四百四十七條第一項第一款，刑法
第五十一條第五款，判決如主文。
中    華    民    國  九十九  年    一    月  二十八  日
                      最高法院刑事第七庭
                          審判長法官  林  永  茂
                                法官  蘇  振  堂
                                法官  蕭  仰  歸
                                法官  林  立  華
                                法官  蔡  彩  貞
      本件正本證明與原本無異
                                      書  記  官
中    華    民    國  九十九  年    二    月    一    日
                                                      K

司法院資訊處製作；財團法人民間司法改革基金會備份。
